【裁判字號】    95,裁,2550
【裁判日期】    951116
【裁判案由】    老年農民福利津貼
【裁判全文】
最  高  行  政  法  院  裁  定
                                     95年度裁字第02550號
上  訴  人  甲○○
被 上訴 人  行政院農業委員會
代  表  人  乙○○
上列當事人間因老年農民福利津貼事件，上訴人對於中華民國94
年7月26日臺北高等行政法院94年度簡字第585號判決，提起上訴
，本院裁定如下：
    主  文
上訴駁回。
上訴審訴訟費用由上訴人負擔。
    理  由
一、按對於適用簡易程序之裁判提起上訴或抗告，須經最高行政
    法院許可，且該許可以訴訟事件所涉及之法律見解具有原則
    性者為限，行政訴訟法第235條定有明文。所謂訴訟事件涉
    及之法律見解具有原則性，係指該事件所涉及之法律問題意
    義重大，而有加以闡釋之必要情形而言，如對於行政命令是
    否牴觸法律所為之判斷，或就同類事件所表示之法律見解與
    其他高等行政法院或本院所表示之見解互相牴觸，有由本院
    統一法律上意見或確認其意見之必要情形屬之。
二、上訴人於民國93年4月3日向彰化縣田中鎮農會申請發給老年
    農民福利津貼，經該農會報請勞工保險局審查結果，以93年
    5月19日保受福字第09366338170號函復，以其已領取公保養
    老給付，且於87年11月11日老年農民福利津貼暫行條例修正
    後之92年10月17日再參加農民健康保險（下稱農保），所請
    老年農民福利津貼不予發給。上訴人不服，以其自年輕即為
    佃農，因年邁多病，常住院治療，致延誤至92年10月始辦妥
    農保手續，且其無任何收入，生活艱難，請體念其處境云云
    ，提起訴願，遭決定駁回，提起行政訴訟，經原審判決駁回
    。
三、上訴意旨略謂：原審判決以上訴人係於老年農民福利津貼暫
    行條例修正後始再加入農保，並已領取公保養老給付為由，
    駁回上訴人之訴，然其認定與實情不符，且違反世界各國法
    律不追溯既往之法則。又上訴人未領取養老給付，且於92年
    10月17日參加農保，依91年6月12日修正公布之老年農民福
    利津貼暫行條例第3條規定，年滿65歲、申請時參加農保之
    農民，且加保年資合計6個月以上者，即可領取老年農民津
    貼。92年12月17日修正公布之老年農民福利津貼暫行條例第
    4條第5項（上訴人誤植為第5條第5項）追溯至87年11月11日
    後參加農保者不給付老年農民津貼，追溯已往6年，不合情
    亦不合理，為全世界民主國家所罕見。另上訴人從年輕迄今
    為佃農，今年79歲且有參加農保，因疾病交迫致延至92年10
    月才辦妥農保手續，實屬迫不得已等語。
四、本院查：上訴人係於92年10月17日始再參加農保，並已領有
    公保養老給付，依老年農民福利津貼暫行條例第3條、第4條
    第1項及第5項、老年農民福利津貼申領及核發辦法第4條第1
    款規定，不得再領取老年農民福利津貼。又老年農民福利津
    貼暫行條例於91年6月12日修正時，該條例第4條第4項即明
    文規定已領取社會保險老年給付者，於本條例修正通過後再
    加入農保者，不適用本條例規定；該條例嗣於92年12月17日
    再次修正，於第4條第5項亦明定已領取社會保險老年給付者
    ，於本條例87年11月11日修正公布後再加入農保者，不適用
    本條例規定。是上訴意旨主張老年農民福利津貼暫行條例第
    4條第5項（上訴人誤植為第5條第5項）追溯至87年11月11日
    後參加農保者，有違法律不溯及既往原則，容有誤解。本件
    核無涉及法律見解具有原則性，而須由本院加以闡釋之必要
    ，上訴人提起上訴，不合首揭規定，不應許可，其上訴難謂
    合法，應予駁回。
五、依行政訴訟法第249條第1項前段、第104條、民事訴訟法第9
    5條、第78條，裁定如主文。
中    華    民    國    95    年    11    月    16    日
                  第三庭審判長法  官  趙  永  康
                              法  官  林  茂  權
                              法  官  鄭  忠  仁
                              法  官  黃  淑  玲
                              法  官  黃  本  仁
以  上  正  本  證  明  與  原  本  無  異
中    華    民    國    95    年    11    月    17    日
                              書記官  莊  俊  亨


司法院資訊處製作；財團法人民間司法改革基金會備份。
